臺灣宜蘭地方法院刑事判決　　　　　　　　　　　　　九十二年度易字第三二七號
　　公　訴　人　臺灣宜蘭地方法院檢察署檢察官
　　被　　　告　甲○○
右列被告因詐欺案件，經檢察官提起公訴（九十二年度偵字第二四０一號），本院判
決如左：
    主  文
甲○○無罪。
    理  由
一、公訴意旨略以：被告甲○○意圖為自己不法之所有，於民國九十二年三月十日上
    午九時許，在宜蘭縣礁溪鄉○○路○段一三三號德陽宮，向乙○○佯稱其有管道
    購買走私香菸，新臺幣（下同）六千元可購買一箱，至乙○○陷於錯誤，至礁溪
    郵局提領六千元交付甲○○，甲○○取得該款項後，打二、三通電話予乙○○虛
    與委蛇，並將款項供己使用，避不見面，因認被告涉有詐欺罪嫌。
二、按犯罪事實應依證據認定之，無證據不得推定其犯罪事實；又不能證明被告犯罪
    者，應諭知無罪之判決；刑事訴訟法第一百五十四條、第三百零一條第一項分別
    定有明文。又犯罪事實之認定，應憑真實之證據，倘證據是否真實尚欠明確，自
    難以擬制推測之方法，為其判斷之基礎；而認定犯罪事實之證據係指足以認定被
    告確有犯罪行為之積極證據而言，該項證據自須適合於被告犯罪事實之認定，始
    得採為斷罪資料，最高法院五十三年著有臺上字第六五六號、二十九年上字第三
    一０五號判例。且刑事訴訟上證明之資料，無論其為直接或間接證據，均須達於
    通常一般之人均不致有所懷疑，而得確信其為真實之程度，始得據為有罪之認定
    ，若其關於被告是否犯罪之證明未能達此程度，而有合理懷疑之存在，致使無從
    形成有罪之確信，根據「罪證有疑，利於被告」之證據法則，即不得遽為不利被
    告之認定，亦有最高法院七十六年度臺上字第四九八六號判例可稽。又按刑法第
    三百三十九條第一項詐欺罪之成立，以意圖為自己或第三人不法之所有，以詐術
    使人陷於錯誤，而將本人或第三人之物交付為要件，所謂以詐術使人交付，必須
    被詐欺人因其詐術而陷於錯誤，若其所用方法，不能認為詐術，亦不致使人陷於
    錯誤，及不構成該罪，最高法院四十六年臺上字第二六０號著有判例可資參照。
三、公訴人認被告甲○○有詐欺犯行，係以告訴人乙○○之指述為其論據。訊據被告
    固坦承有向告訴人收取六千元表示為其購買香菸等情，惟堅決否認有詐欺之犯行
    ，辯稱：告訴人叫我幫他買煙，約在羅東車站，我跟他說我等他半個小時，我在
    那邊等了半個小時，但是等不到人，所以我就離開了等語。
四、經查：
（一）告訴人固指訴係遭被告詐欺而交付現金予被告，惟被告辯稱：我本來是請他抽
      香菸，他說怎麼跟一般的香菸不一樣，我跟他講是水貨，他就請我幫他買等語
      ，而告訴人自承：係被告表示有走私菸可以買，一箱六千元，他說一定有，我
      就相信他的話等語在卷（本院九十三年三月四日審理筆錄參照），核被告所辯
      之情節與告訴人所指訴之情節相符，顯見被告當時並未主動要求告訴人購買香
      菸，而係因告訴人之請求而同意代告訴人購買香菸，且告訴人自始即明知其所
      欲購買之香菸為非透過正常管道所得，故尚無證據可資證明被告有施用詐術之
      行為，更難認告訴人因此而有陷於錯誤之情事，被告所辯係為告訴人代為購買
      香菸等情堪以採信。
（二）被告於當日向告訴人取得款項後，曾以電話聯絡告訴人，並於當日下午五時許
    以電話通知告訴人並相約在羅東火車站，此經被告陳明在卷，且經告訴人到庭
      證稱：被告下午一、二點有打電話給我，後來也有打，打了二、三次電話，最
      後一次是跟我約在羅東火車站，那時快下午五點了等語在卷（本院九十三年三
      月四日審理筆錄參照），核告訴人所證述之情節亦與被告所陳情節相符，顯見
      被告確曾多次以電話聯絡告訴人，並與告訴人約妥見面交付香菸之時間，則被
      告若確本有詐欺之不法意圖，於取得告訴人交付之款項後，其目的既已達成，
      自可不再與告訴人聯絡，更無再以電話與告訴人聯絡並相約見面交付香菸之必
      要，況告訴人亦證稱被告與其相約在羅東火車站前，並於接到電話後十五分鐘
      左右始到達羅東火車站等語明確，則以火車站之範圍廣大，且其相約之時間為
      下午五、六時許，火車站中往來旅客亦甚頻繁，則告訴人與被告若未於電話中
      約明地點，則是否能在火車站之中輕易尋得對方，亦非無可疑，故尚難因告訴
      人未於羅東火車站取得香菸即遽認被告自始即有為自己不法所有之意圖。
（三）綜上所述，公訴人所舉之證據，不足以證明被告犯詐欺罪，被告縱事後未再與
      告訴人聯絡並交付香菸，亦僅屬民事上之糾紛，應另循民事途徑解決，尚難依
      此即認被告有詐欺之意圖及犯行，此外，本院復查無其他積極之證據證明被告
      確有公訴人所指之詐欺犯行，揆諸首揭說明，既無證據足認被告犯詐欺罪，依
      法應為無罪判決之諭知。
據上論斷，應依刑事訴訟法第三百零一條第一項前段，判決如主文。
本案經檢察官鄭雅方到庭執行職務
中        華        民        國    九十三    年    三    月    十八    日
                                臺灣宜蘭地方法院刑事第二庭
                                    審判長法  官   林  明  山
                                          法  官   謝  佩  玲
                                          法  官   鄭  貽  馨
右正本證明與原本無異。
如不服本判決，應於判決送達後十日內向本院提出上訴狀( 應附繕本 )。
                                          書記官   吳  明  蓉
中        華        民        國    九十三    年    三    月  二十二    日
